台灣台中地方法院刑事判決　　　　　　　　　　　　九十一年度易字第一五二八號
　　公　訴　人　台灣台中地方法院檢察署檢察官
　　被　　　告　丙○○　男　五.
右列被告因妨害公務等案件，經檢察官提起公訴（九十一年度偵字第一九五八號），
本院判決如左：
    主  文
丙○○債務人於將受強制執行之際，意圖損害債權人之債權，而處分其財產，處拘役
貳拾日，如易科罰金，以參佰元折算壹日。
    事  實
一、丙○○為債務人，明知其因積欠債權人乙○○共計新台幣（下同）四十四萬一千
    元暨利息，業經債權人乙○○依法取得執行名義而於民國九十年二月二日聲請本
    院以九十年度執字第二五九八號民事執行事件而為強制執行中，且其所有之車牌
    號碼ＰＪ－九二０一號豐田牌自用小客車一部，已於同年三月五日上午十一時二
    十分許，在其位於台中縣大甲鎮○○里○○路二０二之二號住處，經為公務員之
    本院民事執行處書記官執行查封，而當場於該車內張貼查封標示後交由丙○○保
    管，並告知其不得損壞、除去或污穢所施之查封標示，及應將該車保管、存放於
    其上開住所迄拍賣交付前，詎丙○○竟於該車將受拍賣強制執行之際，因其前於
    八十八年十二月八日曾另向位於南投縣草屯鎮○○里○○路六六八巷八號之奇龍
    當鋪借款十一萬元迄未清償，經該當舖人員甲○○催討後，丙○○即意圖損害債
    權人乙○○之債權，於九十年五月三十日，除去該車輛內之查封標示後，將該車
    輛連同鑰匙、遙控器等交付與不知情之該當鋪人員甲○○而處分之，以供抵償其
    前所積欠之債務，並使該車脫離其住所而違背前開查封標示之效力。嗣於九十年
    十一月十九日債權人乙○○會同本院執行處人員依期前往拍賣時，發覺因該車並
    未存放在丙○○前開住所，經丙○○表示已交付與當鋪人員後，債權人乙○○始
    悉上情。
二、案經被害人即債權人乙○○訴請台灣台中地方法院檢察署檢察官偵查起訴。
    理  由
一、訊據被告丙○○固坦承有將前揭查封車輛交付與奇龍當鋪人員甲○○之事實，惟
    矢口否認有何除去查封標示，及意圖損害債權人乙○○之債權而為上開交付之行
    為，並辯稱：係因之前曾積欠奇龍當鋪十一萬元均未清償，且借款當時即以該車
    質當，該當鋪人員前來催討時伊曾告知該車已遭查封，係該當鋪人員仍堅持而將
    該車取走，車內查封標示亦非其所除去，應是當鋪人員擅自除去，與伊無關云云
    。經查：
（一）被告確因積欠告訴人乙○○四十四萬一千元連同利息，經告訴人乙○○依法取
      得執行名義後，並經本院以九十年度執字第二五九八號民事執行事件，於九十
      年三月五日上午十一時二十分許由本院執行處書記官依法當場查封被告所有號
      碼ＰＪ－九二０一號豐田牌自用小客車一部在案，且斯時即於該車內張貼查封
      標示後，交由被告保管存放其住所迄拍賣時等情，已為被告所自承，並據告訴
      人指訴在卷，且經本院調閱上開民事執行案卷查明屬實；其次，該車輛於九十
      年十一月十九日第一次拍賣期日，已未存放於被告住所，迄九十一年三月四日
      始經被告再次提出，且當時車內之查封標示已不復存在一節，亦據告訴人指陳
      在卷，並有上開民事執行案卷所載執行筆錄可參，被告亦供陳自當鋪處取回該
      車時，車內已無原查封標示存在，惟就此查封標示為何人除去一事，業據證人
      即於九十年五月三十日前往取車之當舖人員甲○○到庭結證稱：因被告於八十
八年十二月間向該當鋪借款十一萬元卻未清償，才前往催討並取回被告所有前
      開車輛，當時被告並未提到該部車輛已遭法院查封中，亦未見到車內有張貼封
      條，否則其亦不會取走該車，是後來被告又以電話表示該車輛前已遭查封必須
      取回，才又將該車輛交還被告等語，足見該車輛所張貼之查封標示，早於該當
      鋪人員前往取車前即遭除去，而被告既為該車輛之保管人，被告應有除去該查
      封標示之行為，已堪認定。
（二）再以，被告雖有於八十八年十二月間向奇龍當鋪借款十一萬元之事實，業據證
      人甲○○證稱在卷，並有當時所書立之本票、切結書、委託切結書等影本各一
      份附卷可稽，惟就該部車輛是否質當與該當舖一節，證人甲○○雖證稱：當時
      被告確係以該車前來質當借款，惟並未開立任何當票，該車亦非即交由當鋪持
      有，而係交付與被告繼續使用中，事後被告表示該車輛已遭查封，亦即將之交
      還與被告，並未曾向法院主張有該質權存在等語，則該當舖既未曾開立任何當
      票，而僅係由被告簽發本票一紙即已足，更未曾占有該部車輛，能否謂該當舖
      已取得對該車輛之質權，已有疑問，此應僅屬該當鋪對被告亦有一般債權之問
      題，且若被告認該當鋪對其所有車輛有何質權存在，何以其於前開本院執行處
      書記官查封該車輛後迄拍賣中，竟未曾陳明該車輛尚有此第三人之質權存在，
      反而曾於九十年三月十九日陳明該車輛另曾向中國信託商業銀行借款而設定動
      產抵押權等，有其書立之陳報狀一份附於前開民事執行案卷中可參，此亦可見
      被告當時應明知其縱有積欠奇龍當鋪上開債務，並非須以該車輛作為抵償；加
      以，被告既明知該車輛業經告訴人聲請法院查封待拍賣中，卻於證人甲○○前
      往催討並取走該部車輛以供抵償時，絲毫未曾提及已遭法院查封中一事，而任
      令其取走該車，甚至包括使用該車所需鑰匙、遙控器等物品亦一併交付，縱使
      此可用以抵償其積欠當鋪之債務，其處分而交付該車輛與他人，仍已違背其對
      該遭查封車輛所應負之保管義務而有違背查封標示效力之情形；再衡諸其嗣後
      非惟未立即向法院陳報此情，於接獲拍賣期日通知後亦未前往取回，迄本院執
      行處人員查知上情並告知其應取回車輛後，迨九十一年三月四日始向該當鋪取
      回而提出該車輛，有上開民事執行案卷供佐，此均可見被告於受此強制執行之
      際，仍有使告訴人無法經由上開民事執行程序取償之意，反而將該車輛交付與
      不知情之奇龍當鋪人員，其交付上開車輛與他人之處分行為，應係基於損害告
      訴人債權之意圖實甚明。綜上所述，被告上開所辯，顯屬卸責之詞，尚難採信
      ；此外，復有本院執行處九十一年三月二十日回函一份在卷可資佐證，本案事
      證已臻明確，被告上開犯行，洵堪認定。
二、核被告所為，係犯刑法第一百三十九條之違反查封標示效力罪，及第三百五十六
    條之損害債權罪。被告先除去該車輛上之查封標示，再將該車交付與第三人抵償
    債務而違背該查封標示效力之行為，係其基於同一違背查封標示效力犯意下之接
    續行為，應僅論以一罪。公訴意旨雖未論及被告上有此除去查封標示之行為，惟
    此與其將查封保管物品交付他人而違背查封標示效力之行為既為接續犯之實質上
    一罪關係，本院自得併與審理。又被告係以一行為同時觸犯上開二罪名，為想像
    競合犯，應依刑法第五十五條規定，從一重之損害債權罪處斷。爰審酌被告以拖
    延規避民事強制執行程序之方式而損害告訴人之債權，惡性非輕，但其並無前科
    ，有台灣高等法院被告全國前案紀錄表、台灣台中地方法院檢察署刑案資料查註
    紀錄表各一份可查，素行尚佳，犯後亦已將該車取回並交付本院執行處依法拍賣
    而執行完畢，及其犯罪情節、手段、所生損害等一切情狀，量處如主文所示之刑
    ，並諭知易科罰金之折算標準，以示懲儆。
據上論斷，應依刑事訴訟法第二百九十九條第一項前段，刑法第一百三十九條、第三
百五十六條、第五十五條、第四十一條第一項前段，罰金罰鍰提高標準條例第一條前
段、第二條，判決如主文。
中      華      民      國    九十一    年     十二     月    二十六    日
                              臺灣臺中地方法院刑事第一庭
                                法  官  林  麗  真
右正本證明與原本無異。
如不服本判決，應於送達後十日內向本院提出上訴狀（須附繕本），上訴於台灣高等
法院台中分院。
                                書記官
中      華      民      國    九十一    年     十二     月    二十六    日
附錄本案論罪科刑法條全文：
中華民國刑法第一百三十九條：損壞、除去或污穢公務員所施之封印或查封之標示，
或為違背其效力之行為者，處一年以下有期徒刑、拘役或三百元以下罰金。
中華民國刑法第三百五十六條：債務人於將受強制執行之際，意圖損害債權人之債權
，而毀壞、處分或隱匿其財產者，處二年以下有期徒刑、拘役或五百元以下罰金。
